最高法院刑事判決　　　　　　　　　　　　　　　八十八年度台上字第五三九二號
　　上 訴 人　甲○○
右上訴人因偽造有價證券案件，不服台灣高等法院台中分院中華民國八十六年九月二
日第二審更審判決（八十六年度上更(一)字第五七號，起訴案號：台灣台中地方法院檢
察署八十四年度偵字第六三五三號），提起上訴，本院判決如左：
    主  文
原判決撤銷，發回台灣高等法院台中分院。
    理  由
本件原判決認定上訴人甲○○因急需現金週轉，乃意圖為自己不法之所有及意圖供行
使之用，於民國八十四年一月五日下午，在台中市○○區○○路四六七巷二十七號十
樓與其女友廖圓同居處，竊取廖圓所有置於抽屜內付款人泛亞商業銀行台中分行
、帳號一二八－七號、票號第0000000號至第0000000號空白支票十三
張，並盜蓋亦置於抽屜內之廖圓印章於發票人欄，再基於概括之犯意，分別於八十
四年一月間，在上開處所內連續偽造廖圓簽發之同上付款人票號第0000000
、0000000、0000000、0000000號支票，依序持向王述光、楊
林淑美、毛克勤等人調借現款新台幣（下同）五萬元、十五萬元、十五萬元、十萬元
（詳如原判決附表所示），至八十四年二月初，廖圓獲悉即辦理掛失止付，並向上
訴人追回其餘九張空白支票將之撕毀等情。因而撤銷第一審諭知上訴人無罪之判決，
改判論處上訴人連續意圖供行使之用而偽造有價證券罪刑。固非毫無見地。
惟查（一）行使偽造有價證券，以取得票面價值之對價，固不另論詐欺罪，但如以偽
造之有價證券供作擔保或作為新債清償而借款，則其借款之行為，為行使有價證券以
外之另一行為，其間有方法結果關係，應論以詐欺罪之牽連犯。原判決既認定上訴人
竊取上開空白支票十三張，並盜用廖圓印章蓋於該等空白支票之發票人欄，據以偽
造其中第0000000、0000000、0000000、0000000號支
票，持向王述光、楊林淑美、毛克勤等人調借五萬元至十五萬元不等之金額等情，則
被告所為，除犯刑法第二百零一條第一項之偽造有價證券及第三百二十條第一項之竊
盜罪外，尚牽連犯刑法第三百三十九條第一項之詐欺罪，乃原判決竟僅論以偽造有價
證券及竊盜罪，而置詐欺罪於不論，自有不適用法則之違背法令。（二）法院不得就
未經起訴之犯罪審判，其就起訴書所未記載之事實而予以審判者，則以起訴效力所及
之事實為限，必須認定未經起訴書所記載之事實成立犯罪，且與已起訴應論罪之事實
具有單一性不可分之關係者，始得為之，此觀刑事訴訟法第二百六十七條、第二百六
十八條規定自明；而判決有此情形者，依同法第三百十條第一款、第七款之規定，應
於理由內加以說明。本件起訴書事實欄僅記載上訴人竊取上開票號第0000000
號空白支票，並盜蓋廖圓印章於該空白支票之發票人欄，據以偽造發票日八十四年
二月十日、面額五萬元支票，持向王述光調得同額現金，對於上訴人竊取其他空白支
票用以偽造再持向楊林淑美、毛克勤調借現金之事實並未起訴，原審就此未經起訴之
犯罪加以審判，而未於判決書理由內說明何以得併予審判之理由，按之上開說明，即
有判決不載理由之違法。（三）有罪之判決書，對於被告有利之證據不採納者，應說
明其理由，此為刑事訴訟法第三百十條第二款所規定。卷查上訴人以廖圓名義簽發
上開第0000000號支票持向楊林淑美調借十五萬元使用，經台灣台中地方法院
檢察署檢察官偵查結果，認係經廖圓授權，而就上訴人被訴詐欺罪嫌，處分不起訴
，並對廖圓以誣告提起公訴，有該署八十四年度偵字第五五五九號不起訴處分書及
起訴書影本在卷可稽，原審就此有利上訴人之證據，既未予以採納，竟未於理由內說
明其理由，亦有理由不備之違法。（四）有罪之判決書應於理由內記載其依刑法第五
十七條所列事項加以審酌以為科刑輕重量定之情形，刑事訴訟法第三百十條第三款定
有明文。原判決就其量刑雖於理由內載稱審酌上訴人犯罪之動機、手段、所生危害及
犯後態度等一切情狀云云，然其如此記載，僅為法律上抽象之一般規定，並未說明各
該事項之具體情形，其量刑即無從據以斷定，理由亦嫌欠備。以上諸端，或為上訴意
旨所指摘，或為本院得依職權調查之事項，應認原判決仍有撤銷發回更審之原因。
據上論結，應依刑事訴訟法第三百九十七條、第四百零一條，判決如主文。
中      華      民      國    八十八    年      九      月    二十二    日
                              最高法院刑事第九庭
                                  審判長法官  曾  有  田
                                        法官  陳  宗  鎮
                                        法官  劉  介  民
                                        法官  魏  新  和
                                        法官  孫  增  同
      右正本證明與原本無異
                                              書  記  官
中      華      民      國    八十八    年      九      月     三十     日
